臺灣臺中地方法院簡易民事判決
111年度中簡字第1081號
原      告  富邦產物保險股份有限公司

法定代理人  羅建明  
訴訟代理人  何正偉  
            林揚軒  
被      告  鄭世孝  

上列當事人間損害賠償事件，本院於民國111年5月17日言詞辯論
終結，判決如下：
    主          文
被告應給付原告新臺幣66,887元，及自民國110年12月25日起至
清償日止，按年息百分之5計算之利息。
訴訟費用由被告負擔。
本判決得假執行。 
    事 實 及 理 由
壹、程序事項：
一、按訴狀送達後，原告不得將原訴變更或追加他訴，但擴張或
    縮減應受判決事項之聲明者，不在此限，民事訴訟法第255
    條第1項第3款定有明文。本件原告起訴聲明第1項原請求：
    「被告應給付原告新臺幣（下同）172,423元，及自起訴狀
    繕本送達翌日起至清償日止，按年息百分之5計算之利息。
    」，嗣於民國111年5月17日於言詞辯論期日以言詞更正聲明
    為：「被告應給付原告66,887元，及自起訴狀繕本送達翌日
    起至清償日止，按年息百分之5計算之利息。」（見本院卷
    第115頁），核屬減縮應受判決事項之聲明，並非訴之變更
    或追加，依首揭法條規定，並無不合，應予准許。
二、被告經合法通知，未於言詞辨論期日到場，核無民事訴訟法
    第386條各款所列情形，爰依原告之聲請，由其一造辯論而
    為判決。
貳、實體事項：
一、原告主張：
　　被告於109年1月23日下午3時40分許，駕駛車牌號碼000-000
    0號自用小客車（下稱被告汽車），行經臺中市○○○路○段000
    0號前時，因未注意車前狀況之過失，不慎擦撞原告所承保
    訴外人賴瑩蓉所有、由其所駕駛之車牌號碼000-0000號自小
    客車（下稱系爭車輛），致系爭車輛受損，經送修估價修理
    費為172,423元（零件費用117,262元、工資55,161元），原
    告已依保險契約悉數理賠完畢，被告應負擔全部過失責任。
    又系爭車輛零件折舊後金額為11,726元，加計工資55,161元
    後，依法得請求金額為66,887元。依民法第191條之2、第19
    6條、保險法第53條第1項前段之規定，原告得代位求償。並
    聲明：㈠被告應給付原告66,887元，及自起訴狀繕本送達翌
    日起至清償日止，按年息百分之5計算之利息。㈡訴訟費用由
    被告負擔。
二、被告未於言詞辯論期日到場，亦未提出書狀作何聲明或陳述
    。
三、得心證之理由：
  ㈠原告主張上開事實，業據其提出與所述相符之交通事故當事
    人登記聯單、道路交通事故現場圖、汽車行照、駕照、汽車
    險理賠申請書、估價單、車損照片、統一發票等件影本為證
    （見本院卷第23-49頁）；本院並依職權調取臺中市政府警
    察局道路交通事故調查卷宗暨所附道路交通事故現場圖、A3
    類道路交通事故調查報告表、酒精測定紀錄表、交通事故補
    充資料表、初步分析研判表、現場照片等資料，核閱屬實（
    見本院卷第53-69頁），堪認原告前開主張為真實。  　
  ㈡按負損害賠償責任者，除法律另有規定或契約另有訂定外，
    應回復他方損害發生前之原狀，固為民法第213條第1項所明
    定；惟該項情形，債權人得請求支付回復原狀所必要之費用
    ，以代回復原狀，同條第3項定有明文，此為民法第213條於
    88年修法時所增訂，乃因回復原狀，若必由債務人為之，對
    被害人有時可能緩不濟急，或不能符合被害人之意願，為期
    合乎實際需要，並使被害人獲得更周密之保障所增設，使被
    害人得請求支付回復原狀所必要之費用，以代回復原狀（民
    法第213條修正立法理由參照）。今原告就系爭車輛支出之
    修復費用，業已提出上開汽車險理賠申請書、估價單、車損
    照片、統一發票等件影本為證（見本院卷第29-49頁），是
    原告依保險法第53條第1項（詳後述）代位向被告請求系爭
    車輛回復原狀所需之修理費用，即屬有理由。
  ㈢次按被保險人因保險人應負保險責任之損失發生，而對於第
    三人有損失賠償請求權者，保險人得於給付賠償金額後，代
    位行使被保險人對於第三人之請求權；因故意或過失，不法
    侵害他人之權利者，負損害賠償責任；復按不法毀損他人之
    物者，應向被害人賠償其物因毀損所減少之價值，保險法第
    53條第1項前段、民法第184條第1項前段及第196條分別定有
    明文。本件原告主張系爭車輛因上揭車禍支出修理費用172,
    423元（內含零件費用117,262元、工資55,161元）之損失，
    固據其提出上揭汽車險理賠申請書、估價單、車損照片、統
    一發票等件影本為佐（見本院卷第29-49頁）。惟系爭車輛
    有關零件部分之修復，既以新零件更換被損害之舊零件，則
    在計算損害賠償額時，自應將零件折舊部分予以扣除（最高
    法院77年5月17日第9次民事庭會議決議意旨參照），而依行
    政院所頒「固定資產耐用年數表」及「固定資產折舊率表」
    之規定，自用小客車之耐用年數為5年，依定率遞減法每年
    折舊千分之369，其最後1年之折舊額，加歷年折舊累計額，
    其總和不得超過該資產原額之10分之9。復參酌財政部以94
    年12月30日財政部臺財稅字第09404585670號令修正發布之
    營利事業所得稅結算申報查核準則第95條第8項規定，其殘
    值以10分之1為合度，亦即應扣除10分之9之零件折舊。經查
    ，本件原告所承保之系爭車輛係103年11月出廠，有該車行
    車執照影本附卷可考（見本院卷第27頁），距本件109年1月
    23日事故發生之時，共計5年2月22日，已逾上開所定之耐用
    年限5年，其折舊額必然超過換修零件費用10分之9甚多，故
    其折舊後之換修零件費用，應以換修零件總額之10分之1即1
    1,726元（117,262×1/10＝11,726，元以下四捨五入）計算。
    再加計不必折舊之工資55,161元後，總計原告所得向被告請
    求之合理修復費用為66,887元（11,726＋55,161＝66,887）。
　㈣另按損害賠償祇應填補被害人實際損害，保險人代位被害人
    請求損害賠償時，依保險法第53條第1項規定，如其損害額
    超過或等於保險人已給付之賠償金額，固得就其賠償之範圍
    ，代位請求賠償，如其損害額小於保險人已給付之賠償金額
    ，則保險人所得代位請求者，應祇以該損害額為限（最高法
    院65臺上字第2908號號判決意旨參照）。查本件原告因承保
    之系爭車輛遭被告過失不法毀損，固已給付賠償金額172,42
    3元予被保險人賴瑩蓉，然因被保險人賴瑩蓉就系爭車輛實
    際得向被告請求賠償之費用金額僅為66,887元，揆諸上開說
    明，原告得代位請求被告賠償之金額，自亦僅以上開金額為
    限。　
  ㈤末按給付有確定期限者，債務人自期限屆滿時起，負遲延責
    任；給付無確定期限者，債務人於債權人得請求給付時，經
    其催告而未為給付，自受催告時起，負遲延責任；其經債權
    人起訴而送達訴狀，或依督促程序送達支付命令，或為其他
    相類之行為者，與催告有同一之效力，民法第229條第1項、
    第2項定有明文。復按遲延之債務，以支付金錢為標的者，
    債權人得請求依法定利率計算之遲延利息；但約定利率較高
    者，仍從其約定利率；應付利息之債務，其利率未經約定，
    亦無法律可據者，週年利率為百分之5，民法第233條第1項
    、第203條亦分別明定。查本件原告對被告請求之損害賠償
    債權，核屬無確定期限之給付，亦未約定利率，既經原告起
    訴而於110年12月24日合法送達起訴狀繕本予被告，有送達
    證書1份在卷足佐（見本院卷第75頁），被告迄未給付，則
    自送達起訴狀繕本之翌日起，當應負遲延責任。原告請求自
    起訴狀繕本送達被告翌日即110年12月25日起，按週年利率
    百分之5計算之法定遲延利息，核無不合，應予准許。
四、綜上所述，原告依民法第191條之2條、第196條及保險代位
    之規定，訴請被告給付66,887元，及自110年12月25日起至
    清償日止，按年息百分之5計算之遲延利息，為有理由，應
    予准許。
五、本件原告係依民事訴訟法第427條第1項規定適用簡易訴訟程
    序，所為被告敗訴之判決，依同法第389條第1項第3款規定
    ，法院應依職權宣告假執行。
六、訴訟費用負擔之依據：民事訴訟法第78條。
中　　華　　民　　國　　111 　年　　5 　　月　　31　　日
                  臺灣臺中地方法院臺中簡易庭
                                  法　官　林秉暉
以上為正本係照原本作成。
如不服本判決，應於送達後20日內，向本院提出上訴狀並表明上
訴理由，如於本判決宣示後送達前提起上訴者，應於判決送達後
20日內補提上訴理由書（須附繕本）。如委任律師提起上訴者，
應一併繳納上訴審裁判費。
中　　華　　民　　國　　111 　年　　5 　　月　　31　　日
                                  書記官  王志伃